臺灣臺北地方法院刑事判決　　　　　　　　　　　　　九十二年度訴字第七九四號
　　公　訴　人　臺灣臺北地方法院檢察署檢察官
　　被　　　告　戊○○
右列被告因違反電業法等案件，經檢察官提起公訴（九十二年度偵字第六一五０號）
，本院判決如左：
    主  文
戊○○無罪。
    理  由
一、公訴意旨略以：被告戊○○係臺北市○○○路○段八三號二樓「α髮造型」之負
    責人，與李永照於民國九十年十二月二十七日訂立租賃契約，約定自九十一年二
    月一日起承租上址以經營美髮店，詎被告為圖減少繳納電費，出於竊電及損壞電
    表箱封印之犯意，於九十一年一、二月間某日，趁整修裝潢上址之便，將臺灣電
    力股份有限公司（下稱臺電公司）委託用戶保管之00000000號電表箱封
    印鎖損壞後，打開電度表玻璃蓋，將電度表計量器之齒輪輪軸鋸短，使之鬆脫而
    使圓盤轉慢，致電度表統計度數之功效失準，不及正常計值之一半，以此不正方
    法竊電。迄同年十月十八日經臺電公司稽查員丙○○等三人前往該址查驗，始查
    知上情，因認被告涉犯電業法第一百零六條第三款以其他方法使電鍍表失效不準
    罪嫌及刑法第一百三十八條損壞公務員委託第三人掌管之文書罪嫌等語。
二、按被告未經審判證明有罪確定前，推定其為無罪；犯罪事實應依證據認定之，無
    證據不得認定其犯罪事實；不能證明被告犯罪者，應諭知無罪之判決，刑事訴訟
    法第一百五十四條第一項、第二項及第三百零一條第一項分別定有明文。次按認
    定不利於被告之事實須依積極證據，苟積極證據不足為不利於被告事實之認定時
    ，即應為有利於被告之認定（最高法院三十年臺上字第八一六號判例意旨參照）
    ；事實之認定，應憑證據，如未能發現相當證據，或證據不足以證明，自不能以
    推測或擬制之方法，為裁判基礎（最高法院四十年臺上字第八六號判例意旨參照
    ）；認定犯罪事實所憑之證據，雖不以直接證據為限，間接證據亦包括在內；然
    而無論直接或間接證據，其為訴訟上之證明，須於通常一般之人均不致有所懷疑
    ，而得確信其為真實之程度者，始得據為有罪之認定（最高法院七十六年臺上字
    第四九八六號判例意旨參照）；檢察官對於起訴之犯罪事實，倘其所提出之證據
    ，不足為被告有罪之積極證明，或其指出之證明方法，無從說服法院以形成被告
    有罪之心證，基於無罪推定之原則，自應為被告無罪判決之諭知（最高法院九十
    二年臺上字第一二八號判例意旨參照）。
三、本件公訴人認被告涉犯右揭犯行，係以被告戊○○之供述、告訴代理人林樺之指
    訴、證人丙○○、丁○○、甲○○及乙○○之證詞、九十一年十月十八日用電實
    地調查書、九十年十月十八日電表新設登記單、用電基本資料、九十一年七月十
    六日抄表事故連絡單、被告於上址之用電資料、臺電公司電費通知及收據聯、租
    賃契約書、現場照片及扣案電度表一個，資為論據。訊據被告堅決否認有右揭犯
    行，辯稱：其沒有破壞電錶齒輪，事發後伊才知道電錶之位置。其於九十一年十
    月初發現電費二個月只有一百三十七元，遂於同年月七日打電話請臺電公司維修
    電錶，但無人前來維修，至同年月十八日突然有臺電公司人員前來，說伊竊電，
    如果伊確實有竊電，不會打電話到臺電公司報修等語。
四、經查：
  (一)證人即臺電公司用電稽查員丙○○於本院審理時結證稱：其是稽查單位，接獲抄
    表單位送來的抄表事故聯絡單，裡面記載該址電錶封印鎖已遭破壞，玻璃脫落，
    指數稍微倒退，遂查報稽查，伊等就依抄表事故聯絡單於九十一年十月十八日至
    上址查緝，發現該處電錶外觀電表環封印已遭破壞，電表內計量器齒輪遭改造，
    致電表計量嚴重失準，經會同用電人拍照存證，拆回電錶，將電錶密封拍照，並
    寫一份實地調查書，用電人戊○○先生說他有打電話到臺電公司報修，戊○○先
    生表示他沒有動電錶，且說很奇怪電錶怎麼不走了，當時戊○○先生說九十一年
    一月間有換新線路，是水電人員幫他做的。於九十一年十月十八日換新電表之後
    ，戊○○先生正常用電量是三千多度等語（見本院九十二年十二月三日審判筆錄
    ），並提出用電基本資料表、抄表事故聯絡單影本各一紙存卷為憑（見本院卷第
    一六一頁、第一六二頁）。復參以卷附之用電實地調查書、電表新設登記單、抄
    表事故連絡單、現場照片及扣案電度表（見九十一年度他字第七五二九號第四頁
    、第十六頁、第十八頁、第二十四頁至第二十六頁），固足證明上址用電戶之電
    表箱封印鎖遭損壞，電度表計量器之齒輪經改造，致電度表計量失準，及被告上
    址店面於九十一年十月十八日換新電表之前，舊電表顯示之用電度數較少之事實
    。然本案首應究明者，乃被告是否為破壞上開電表箱封印鎖及改造電表計量器之
    行為人。
  (二)被告係上址房屋之承租人，此有房屋租賃契約書影本一件在卷可憑（見九十一年
    度他字第七五二九號第六十四頁至第六十七頁）。其於九十一年一、二月間曾委
    請證人甲○○、乙○○、丁○○就臺北市○○○路○段八三號二樓「α髮造型」
    從事室內設計及裝潢，由證人甲○○負責設計室內配置圖面，由乙○○、丁○○
    負責施作及換新輸電管線之事實，經證人甲○○、乙○○、丁○○於偵查及本院
    審理時結證明確（見九十一年度他字第七五二九號第八十四頁反面至第八十六頁
    ，九十二年度偵字第六一五０號第十八頁至第二十頁，本院九十三年二月十八日
    審判筆錄）。關於換新輸電管線之過程，證人乙○○於偵查及本院審理時結證稱
    ：當時施作吹風機、插座之配線，其與丁○○要去施作時電表就已經沒有封印，
    等於已經開封，不知道封印是何人剪掉，伊沒有去動電表等語（見九十一年度他
    字第七五二九號第八十五頁正反面頁，本院九十三年二月十八日審判筆錄）；證
    人丁○○於偵查及本院審理時結證稱：其主要負責換線工作，從一樓電表處一直
    舖線到二樓店面，其去施工時電表外殼已拆卸，其不知道電表是誰拆封，也不知
    道電表齒輪有被鉅短之情形，亦未注意電表鉛印之狀況。電表裡面之計量器不容
    易拿下，必須要破壞鉛印用老虎鉗剪斷才可拿到等語（見九十二年度偵字第六一
    五０號第十八頁反面至第十九頁反面，本院九十三年二月十八日審判筆錄），足
    見施作上址水電工程之證人乙○○及丁○○均不知道上開電表箱封印鎖係由何人
    拆封，對於該電表計量器齒輪經改造之事實亦不知情。是由證人甲○○、乙○○
    、丁○○之證詞，尚不足以認定被告即係破壞上開電表箱封印鎖及改造電表計量
    器之行為人。
  (三)至於上址電表於九十一年十月十八日換新之後，被告經營之「α髮造型」美髮店
    自同年九月十七日起至十一月十八日止之用電度數為一千四百四十五度、電費新
    臺幣（下同）四千一百八十四元，較同年五月十五日起至七月十六日止之用電度
    數為四十度、電費零元，及同年七月十六日起至九月十七日止之用電度數為四十
    度、電費一百三十七元為多，但被告上址店面自九十一年一、二月間裝潢完竣開
    始營業後，自同年一月二十二日起至同年三月十九日止之用電度數亦有一千三百
    八十五度、電費為三千五百零四元，此有用電基本資料表一紙、臺電公司電費通
    知及收據聯四紙、臺電公司北市處函文影本二紙在卷可稽（見九十一年度他字第
    七五二九號第二十頁、本院卷第一九七頁至二○一頁、第二○三頁）。衡諸用電
    量以冬季較少、夏季較多之常情，則被告上址店面於九十一年一月二十二日起至
    同年三月十九日止之用電量並無顯然異於其用電習慣之情形，而係自同年五月十
    五日起至七月十六日止之用電度數始驟降為四十度，則上開電表計量器齒輪遭人
    改造之時間，是否係於九十一年一、二月被告裝潢店面之期間，即非無疑。況參
    以證人丁○○證稱電表裡面之計量器不容易拿下，必須要破壞鉛印用老虎鉗剪斷
    才可拿到等語，足徵專業之水電裝修人員尚認為欲破壞電表計量器齒輪並不容易
    ，則被告為美髮從業人員，其有無將電度表計量器齒輪輪軸鋸短之能力，非無疑
    義。自不能以被告上址店面於九十一年十月十八日換新電表之前，舊電表顯示之
    用電度數較少乙情，即遽行推認被告有破壞上開電表箱封印鎖及改造電表計量器
    之行為。
  (四)綜上所述，公訴人所舉之右揭證據尚不足據為被告有電業法第一百零六條第三款
    以其他方法使電鍍表失效不準及刑法第一百三十八條損壞公務員委託第三人掌管
    之文書等犯行之積極證明。此外，復查無其他積極證據足認被告確有公訴人指訴
    之首揭犯行，被告之罪嫌即有未足，自應為無罪之諭知。
據上論斷，應依刑事訴訟法第三百零一條第一項前段，判決如主文。
本案經檢察官謝奇孟到庭執行職務
中　　　華　　　民　　　國　　九十三　　年　　　三　　　月　　二十六　　日
                                臺灣臺北地方法院刑事第八庭
                                    審判長法  官 吳淑惠
                                          法  官 孫曉青
                                          法  官 張筱琪
右正本證明與原本無異。
如不服本判決，應於判決送達後十日內，向本院提出上訴狀。
                                          書記官 林佳蘋
中　　　華　　　民　　　國　　九十三　　年　　　三　　　月　　二十九　　日
